【裁判字號】    89,訴,654
【裁判日期】    890414
【裁判案由】    違反槍砲彈藥刀械管制條例
【裁判全文】
台灣台中地方法院刑事判決                          八十九年度訴字第六五四號
    公  訴  人  臺灣台中地方法院檢察署檢察官
    被      告  甲○○
右列被告因違反槍砲彈藥刀械管制條例案件，經檢察官提起公訴（八十八年度偵字第
一七五０號），本院判決如左：
    主  文
甲○○未經許可持有子彈，累犯，處有期徒刑柒月，併科罰金新台幣壹拾萬元，罰金
如易服勞役，以新台幣玖佰元即銀元參佰元折算壹日。扣案之子彈貳顆沒收。
    事  實
一、甲○○曾於民國八十六年三月間，因傷害案件，經法院判處有期徒刑五月確定；
    另於同年六月間，因違反麻醉藥品管理條例、藥事法案件，經法院判處有期徒刑
    十一月確定，經檢察官聲請定執行刑為有期徒刑一年三月，入獄服刑後，於八十
    七年一月二十九日執行完畢，猶不知悔改。復於八十九年一月十八日凌晨一時五
    十分許，在台中市○○區○○路與瀋陽路口，受根聖豪 (另案由檢察官偵辦中)
    之託，欲將具殺傷力之子彈三顆，持往台中市○○路○段六號前草叢隱藏，甲○
    ○因而未經許可，無故持有具殺傷力之上開子彈三顆。嗣於同日凌晨二時許，甲
    ○○帶上開子彈前往藏匿途中，行經台中市○○區○○路一段六號前，因形跡
    可疑，為警查獲，並扣得上開具殺傷力之子彈三顆 (鑑驗時試射一顆，僅餘彈殼
    )。
二、案經台中市警察局第五分局報請臺灣臺中地方法院檢察署檢察官偵查起訴。
    理  由
一、右揭事實，業據被告甲○○坦承不諱，並有扣案之子彈三顆 ( 鑑驗時試射一顆
    ，僅餘彈殼)可資佐證，而上開子彈，經送請內政部警政署刑事警察局鑑定結果
    ，認具有殺傷力，有該局八十九年二月一日刑鑑字第一二五八三號鑑驗通知書一
    紙附卷可稽，故罪證明確，被告犯行堪以認定，應予依法論科。
二、核被告所為，係犯槍砲彈藥刀械管制條例第十二條第四項之未經許可持有子彈罪
    。被告曾於八十六年三月間，因傷害案件，經法院判處有期徒刑五月確定；另於
    同年六月間，因違反麻醉藥品管理條例、藥事法案件，經法院判處有期徒刑十一
    月確定，經檢察官聲請定執行刑為有期徒刑一年三月，入獄服刑後，於八十七年
    一月二十九日執行完畢，有台灣台中地方法院檢察署刑案資料查註紀錄表及本院
    被告全國前案記錄表附卷可稽，其於五年以內再犯有期徒刑以上之本罪，為累犯
    ，依法應加重其刑。爰審酌被告素行不佳、犯罪之動機、目的、手段，犯罪所生
    之危害、犯罪後坦承犯行態度尚稱良好等一切情狀，量處如主文所示之刑，罰金
    部分並諭知易服勞役之折算標準。另扣案具殺傷力之子彈二顆（原扣案三顆，鑑
    驗時試射一顆僅餘彈殼，已非違禁物），應依刑法第三十八條第一項第一款之規
    定，併予宣告沒收。
三、公訴意旨另以：被告於右揭時地，受根聖豪之託，欲持往草叢隱藏者，除前開具
    殺傷力之子彈三顆外，尚包括具殺傷力之仿ＢＥＲＥＴＴＡ廠半自動手槍改造之
    玩具手槍一枝及彈藥之主要組成零件玩具槍金屬空彈頭二顆，因認被告亦涉犯槍
    砲彈藥刀械管制條第十一條第四項之未經許可持有可發射子彈具有殺傷力之改造
    手槍罪、第十三條第四項之未經許可持有彈藥之主要零組件罪嫌云云。本件公訴
    人認被告另涉犯上開罪嫌，無非係以被告坦承持有上開玩具手槍及金屬空彈頭之
    事實，並有扣案之上開物品可資佐證，而該槍枝經送鑑定結果，認具殺傷力，有
    內政部警政署刑事警察局八十九年二月一日刑鑑字第一二五八三號鑑驗通知書一
    紙附卷可稽，為其依據。惟查：
(一)、按犯罪事實應依證據認定之，無證據不得推定其犯罪事實；又不能證明被告犯
      罪者，應諭知無罪之判決，刑事訴訟法第一百五十四條、第三百零一條第一項
      前段分別定有明文。次按事實之認定，應憑證據，如未能發現相當證據，或證
      據不足以證明，自不能以推測或擬制之方法以為裁判基礎；又認定不利被告之
      事實，須依積極證據，苟積極證據不足為不利於被告事實之認定時，即應為有
      利於被告之認定，更不必有何有利之證據，最高法院三十年上字第八一六號、
      四十年臺上字第八六號判例亦著述甚明。
(二)、上開改造手槍依內政部警政署刑事警察局前開鑑驗通知書所載，認係「仿ＢＥ
      ＲＥＴＴＡ廠半自動手槍製造之金屬玩具手槍將其塑膠槍管內阻鐵去除改造而
      成，以打擊底火（藥）引爆子彈內火藥為發射動力，機械性能良好，至於是否
      具殺傷力，請卓參隨附之槍枝殺傷力鑑驗說明」，可知鑑識人員並未明確鑑驗
      該槍枝是否具有殺傷力，而所附「槍枝殺傷力鑑驗說明」，亦僅廣泛地就「殺
      傷力之定義」、「殺傷力之相關數據」、「槍枝殺傷力說明」等項加以介紹，
      而非就本案特定之槍枝作個別測試所得之鑑驗資料，故不足以作為本案槍枝具
      有殺傷力之證明文件 (法務部八十八年八月二十五日88法檢字第一七九八號函
      意旨參照)；且鑑驗說明所云最具威力之發射動能可達二十焦耳＼平方公分以
      上，足以穿入人體皮肉層者，更係在「倘裝填子彈適當」之假設前提下，方屬
      可能，而該槍枝之槍管原係塑膠材質，可造成槍枝膛炸，非能重複發射，自不
      能認係具殺傷力之槍枝。
(三)、按內政部依槍砲彈藥刀械管制條例第四條第三項之規定，於八十六年十一月二
    十四日以台（86）內警字第八六七○六八三號公告之彈藥主要組成零件種類中，
    僅列有「炸彈」、「爆裂物」之零組件種類，未有「子彈」之零組件種類（其所
    公告之炸彈、爆裂物依第四條第一項第二款之規定應不包括子彈，係有意省略，
    以免刑度失衡），亦即子彈之零組件尚非槍砲彈藥刀械管制條例所列管之對象
    ，是如僅持有改造子彈之彈殼、彈頭，應不構成犯罪，否則，持有具殺傷力之改
    造子彈，係成立同條例第十二條第四項之罪，其法定刑係五年以下有期徒刑，併
    科新台幣三百萬元以下罰金，如若認持有不具殺傷力之改造子彈之彈殼、彈頭仍
    構成該條例第十三條第四項之罪，其法定刑係六月以上五年以下有期徒刑，併科
    新台幣三百萬元以下罰金，反較其持有具殺傷力之子彈所處罪刑為重，法律適用
    顯失輕重 (司法院第三十八期司法業務研究會研究結論意旨參照)。查被告所持
    有之前述彈頭均為玩具槍金屬空彈殼，此有前揭內政部警政署刑事警察局鑑驗通
    知書可佐，雖屬子彈之零組件無訛，惟依首揭說明，尚與槍砲彈藥刀械管制條例
    第十三條第四項之構成要件不合，是顯未能以該罪相繩。
(四)、綜前所述，被告所持有之仿ＢＥＲＥＴＴＡ廠半自動手槍改造之玩具手槍既不
      具殺傷力，玩具手槍金屬空彈頭復非槍砲彈藥刀械管制條第十三條第四項之未
      經許可持有彈藥之主要零組件罪所規範之對象，原應為無罪之諭知，然公訴人
      認此部分與被告前揭經論罪科刑部分有想像合競合犯之裁判上一罪關係，爰不
      另為無罪之諭知。
據上論斷，應依刑事訴訟法第二百九十九條第一項前段，槍砲彈藥刀械管制條例第十
二條第四項，刑法第十一條前段、第四十七條、第四十二條第二項、第三十八條第一
項第一款，罰金罰緩提高標準條例第二條，判決如主文。
中      華      民      國      八十九      年      四      月  十四    日
                                      法  官  劉  長  宜
右正本證明與原本無異。
如不服本判決，應於送達後十日內向本院提出上訴狀（須附繕本），上訴於台灣高等
法院台中分院。
                                        書記官
中      華      民      國      八十九      年     四       月 十五     日
附錄論罪科刑法條：
槍砲彈藥刀械管制條例第十二條第四項：
未經許可，持有、寄藏或意圖販賣而陳列子彈者，處五年以下有期徒刑，併科新臺幣
三百萬元以下罰金。


司法院資訊處製作；財團法人民間司法改革基金會備份。
